臺灣彰化地方法院刑事判決　　　　　　　　　　　　　九十一年度訴字第三六號
　　公　訴　人　臺灣彰化地方法院檢察署檢察官
　　被　　　告　甲○○
右列被告因偽造文書等案件，經檢察官提起公訴（九十一年度偵緝字第四一號），本
院判決如左：
    主  文
甲○○連續行使偽造私文書，足以生損害於他人，處有期徒刑拾月，緩刑年。
標單上偽造之「乙○○」、「邱太太」署押均沒收。
    事  實
一、甲○○於民國八十七年十二月十日，自任為會首，招集互助會一組，每會新台幣
    二萬元，其會員連同會首計二十六會（劉玉盞參加一會、張秀珠參加一會、乙○
    ○參加三會），採內標制，底標一千五百元，於每月十日下午七時三十分許，在
    彰化縣員林鎮○○里○○○街四０九巷九號其住處開標。詎其因資金周轉困難，
    竟基於意圖為自己不法所有及行使偽造私文書之概括犯意，連續於附表所示之時
    間，在其前揭住處，冒用乙○○、「邱太太」之名義，於標單上偽造各該人之署
    押，並記載如附表所示之出標金額，偽造各該人之標單，足以生損害於各該人後
    ，參加投標，行使偽造之標單，均因出標金額最高而得標。旋即向附表編號一、
    二所示尚未得標之活會員佯稱係乙○○得標，致各該活會會員陷於錯誤，而交付
    其扣除出標金額以外之會款，合計詐欺之會款金額達新台幣六十四萬六千四百元
    。
二、案經乙○○、劉玉盞、張秀珠訴由台灣彰化地方法院檢察署檢察官偵查起訴。
    理  由
一、右揭事實，業據被告供承明白，核與告訴人乙○○、劉玉盞、張秀珠指訴之情節
    相符，並有本票及互助會單等件附卷可稽。罪證明確，被告犯行堪予認定。
二、核被告所為，係犯刑法第二百十六條之行使第二百十條之偽造私文書罪及同法第
    三百三十九條第一項之詐欺取財罪。其偽造署押為偽造私文書之部分行為，而偽
    造私文書之低度行為，則為行使私文書之高度行為所吸收，均不另論罪。其先後
    三次行使偽造私文書及多次詐欺取財之行為，時間緊接，犯罪構成要件相同，顯
    各係基於概括犯意為之，應依連續犯之規定，以一罪論，並加重其刑。又其所犯
    行使偽造私文書罪與詐欺取財罪間，有方法結果之牽連關係，應從一重之行使偽
    造私文書罪處斷。爰審酌被告之品行、犯罪之動機、目的、手段、所生之危害及
    犯罪後之態度良好等一切情狀，量處如主文所示之刑。查被告未曾受有期徒刑以
    上刑之宣告，有台灣彰化地方法院檢察署刑案資料查註紀錄表足憑，因一時失慮
    ，初罹刑章，且已返還部分會款予告訴人乙○○、劉玉盞及張秀珠，告訴人等亦
    同意被告分期給付會款，並原諒被告，給被告自新之機會，是經此教訓，被告應
    已知警惕，無再犯之虞，本院認其刑之宣告以暫不執行為適當，因併予宣告緩刑
    三年，以啟自新。偽造之標單雖未扣押，然不能證明已滅失，是其上偽造之「乙
    ○○」、「邱太太」署押，皆應依法宣告沒收。
三、公訴意旨雖認被告冒用乙○○名義得標，亦詐騙死會會員交付之會款各二萬元等
    語。惟查被告招集及停標互助會，均在八十九年五月五日民法合會一節施行前，
    是該會會首及會員之民事法律關係，即應依合會法施行前，有關合會之習慣定之
    。亦即，除有特別約定外，合會僅係會首與會員間訂立之契約，會員與會員間並
    無法律關係存在，而已得標之死會會員，依據其與會首間之契約，無論何人得標
    ，均有按期繳交會款之義務，要不致陷於錯誤而繳交會款。據此，被告雖冒用乙
    ○○名義得標，但並無詐欺死會會員交付之會款。又公訴意旨雖另認被告捏造「
    邱太太」名義充當會員，並於八十八年五月十日冒用「邱太太」名義得標，詐騙
    活會及死會會員交付之會款等語。然被告否認有捏造「邱太太」名義充當會員之
    事實，辯稱「邱太太」有參加互助會，且第一次亦有拿會款給伊，之後「邱太太
    」說沒錢，沒法參加，要伊找他人代替等語。查公訴意旨認被告捏造「邱太太」
    名義充當會員一節，未據提出任何證據，難以採信。據告訴人乙○○於審理時供
    稱：「被告有跟我講邱太太那一會，起先有參加，後來就沒有參加。」等語，堪
    信被告辯稱「邱太太」有參加互助會等語為實在。則被告未經「邱太太」同意，
    擅用「邱太太」之名義填寫標單，參加投標，固應成立行使偽造私文書罪。但因
    被告於「邱太太」退出互助會後，乃身兼互助會之會員，是其以「邱太太」名義
    得標後，向會員收取會款，即無不法所有之意圖，自不觸犯詐欺取財罪。此部分
    公訴事實，本應另為無罪之諭知，然公訴人認與前揭論罪部分，有連續犯之裁判
    上一罪關係，因不另為無罪之諭知。
據上論斷，應依刑事訴訟法第二百九十九條第一項前段，刑法第五十六條、第五十五
條、第二百十六條、第二百十條、第三百三十九條第一項、第七十四條第一款、第二
百十九條，罰金罰鍰提高標準條例第一條前段，判決如主文。
中    華    民    國    九十一      年      五      月      二十八      日
                                臺灣彰化地方法院刑事第三庭
                                    法      官  廖  國  佑
    附  表
┌──┬───────┬───────┬─────┬──────────┬───────┐
│編號│冒標之時間    │被偽造署押之人│出標金額  │被詐欺之會員        │詐欺之會款金額│
├──┼───────┼───────┼─────┼──────────┼───────┤
│一  │八十八年八月十│乙○○        │新台幣二千│包括乙○○、劉玉盞及│新台幣三十四萬│
│    │日即第九會    │              │八百元    │張秀珠等活會會員。  │四千元        │
├──┼───────┼───────┼─────┼──────────┼───────┤
│二  │八十八年十一月│乙○○        │新台幣三千│包括乙○○、劉玉盞及│新台幣三十萬二│
│    │十日即第十二會│              │二百元    │張秀珠等活會會員。  │千四百元      │
├──┼───────┼───────┼─────┼──────────┼───────┤
│三  │八十八年五月十│邱太太        │新台幣三千│無                  │無            │
│    │日即第六會    │              │二百元    │                    │              │
└──┴───────┴───────┴─────┴──────────┴───────┘
右正本證明與原本無異。
如不服本判決，應於判決送達後十日內，向本院提出上訴狀( 須附繕本 )。
告訴人或被害人對於判決如有不服具備理由請求檢察官上訴者，其上訴期間之計算係
以檢察官收受判決正本之日期為準。
                                    法院書記官  王  宣  雄
中    華    民    國    九十一      年      五      月      三十一      日
刑法第二百十六條
行使第二百十條至第二百十五條之文書者，依偽造、變造文書或登載不實事項或使登
載不實事項之規定處斷。
刑法第二百十條
偽造、變造私文書，足以生損害於公眾或他人者，處五年以下有期徒刑。
刑法第三百三十九條
意圖為自己或第三人不法之所有，以詐術使人將本人或第三人之物交付者，處五年以
下有期徒刑、拘役或科或併科一千元以下罰金。
以前項方法得財產上不法之利益或使第三人得之者亦同。
前二項之未遂犯罰之。
